【裁判字號】    97,上訴,86
【裁判日期】    970122
【裁判案由】    毒品危害防制條例
【裁判全文】
臺灣高等法院刑事判決                  97年度上訴字第86號
上  訴  人
即  被  告  甲○○
上列上訴人因違反毒品危害防制條例案件，不服臺灣板橋地方法
院96年度訴字第3359號，中華民國96年11月26日第一審判決（起
訴案號：臺灣板橋地方法院檢察署96年度毒偵字第5387號），提
起上訴，本院判決如下：
    主  文
原判決撤銷。
甲○○施用第一級毒品，處有期徒刑柒月。扣案之第一級毒品海
洛因（淨重零點玖玖公克）沒收銷燬，前開海洛因之外包裝袋壹
只沒收。
    事  實
一、甲○○於民國88年間，因施用第二級毒品案件，經臺灣臺北
    地方法院以88年度毒聲字第223 號裁定送觀察、勒戒，因認
    有繼續施用毒品之傾向，經該院以88年度毒聲字第486 號裁
    定令入戒治處所施以強制戒治，嗣於88年8 月6 日停止戒治
    出所並付保護管束，惟復經同院以88年度毒聲字第2376號撤
    銷停止戒治，於89年7 月2 日強制戒治執行完畢，由臺灣臺
    北地方法院檢察署檢察官以89年度戒毒偵字第211 號為不起
    訴處分確定。又因施用毒品案件，經本院於93年5月13日以9
    3年度上訴字第865號判處有期徒刑1年6月，甲○○不服提出
    上訴，經最高法院以93年台上字第3781號判決駁回上訴確定
    在案。復因施用毒品案件，經臺灣臺北地方法院以94年度訴
    字第255號判處有期徒刑1年確定，並與上述有期徒刑1年6月
    部分接續執行，於95年7 月28日縮短刑期假釋出監並交付保
    護管束，於假釋期間因另犯毒品罪，經撤銷假釋，應執行殘
    刑有期徒刑9月5日（本案不構成累犯）。
二、甲○○復基於施用第一級毒品海洛因之犯意，於96年7 月15
    日晚間10時許，在其臺北市○○路○段130巷37號3 樓住處，
    以將海洛因摻入香煙內點燃後吸食煙氣之方式，施用第一級
    毒品海洛因1次。嗣於96年7月16日下午2 時許，在臺北縣板
    橋市○○街32號前為警查獲，並扣得其所有欲供施用之海洛
    因1包（淨重0.99公克）。
三、案經臺北市政府警察局萬華分局移送臺灣板橋地方法院檢察
    署檢察官偵查起訴。
    理  由
甲、程序方面：
    按刑事訴訟法第159條第1項雖規定，被告以外之人於審判外
    之言詞或書面陳述，除法律有規定外，不得作為證據。惟同
    法第159條之5第1、2項已規定，經當事人於審判程序同意作
    為證據，法院審酌該言詞陳述或書面陳述作成時之情況，認
    為適當者，亦得為證據。當事人、代理人或辯護人於法院調
    查證據時，知有第159條第1項不得為證據之情形，而未於言
    詞辯論終結前聲明異議者，視為有前項之同意（指同條第 1
    項之同意作為證據），此乃第159條第1項所容許，得作為證
    據之例外規定之一。經查，本案被告甲○○於言詞辯論終結
    前，未就所調查之證據主張有刑事訴訟法第159條第1項不得
    為證據之情形，是本案經調查之證據均有證據能力，合先敘
    明。
二、被告經合法傳喚，無正當理由不到庭，爰不待其陳述，逕行
    判決。
乙、實體方面：
一、認定犯罪事實所憑之證據及理由：
（一）上訴人即被告甲○○經本院合法傳喚未到庭，惟就上揭犯
      罪事實，業於原審審理中坦承不諱（見原審卷第35頁）。
（二）又被告於96年7月16日下午2時30分許為警查獲後所採集之
      尿液經送檢驗結果，確呈嗎啡類陽性反應，有臺灣尖端先
      進生技醫藥股份有限公司96年7 月20日濫用藥物尿液檢驗
      報告乙紙附卷足稽（見偵查卷第40頁）。
（三）而前述扣案毒品經以化學呈色法、氣相層析質譜儀分析法
      鑑驗結果，含海洛因成分，淨重0.99公克，亦有法務部調
      查局96年8月13日調科壹字第09623061860號毒品鑑定書 1
      件存卷為憑（見偵查卷第43頁）。
（四）按毒品危害防制條例於民國92年7 月 9日修正公布，自93
      年1月9日施行，其中第20條、第23條將施用毒品之刑事處
      遇程序，區分為「初犯」及「5年內再犯」、「5年後再犯
      」。依其立法理由之說明：「初犯」，經觀察、勒戒或強
      制戒治後，應為不起訴處分或不付審理之裁定；經觀察、
      勒戒或強制戒治執行完畢釋放後，「5 年內再犯」者，因
      其再犯率甚高，原實施之觀察、勒戒及強制戒治既已無法
      收其實效，爰依法追訴或裁定交付審理。至於經觀察、勒
      戒或強制戒治執行完畢釋放後，「5 年後再犯」者，前所
      實施之觀察、勒戒或強制戒治已足以遮斷其施用毒品之毒
      癮，為期自新及協助其斷除毒癮，仍適用「初犯」規定，
      先經觀察、勒戒或強制戒治之程序。從而依修正後之規定
      ，僅限於「初犯」及「5 年後再犯」二種情形，始應先經
      觀察、勒戒或強制戒治程序。倘被告於5 年內已再犯，經
      依法追訴處罰，縱其第三次（或第三次以上）再度施用毒
      品之時間，在初犯經觀察、勒戒或強制戒治執行完畢釋放
      5年以後，已不合於「5年後再犯」之規定，且因已於「 5
      年內再犯」，顯見其再犯率甚高，原實施觀察、勒戒或強
      制戒治，已無法收其實效，即應依該條例第10條處罰（最
      高法院95年度第7 次刑事庭會議決議參照）。查被告有如
      事實欄所載之施用毒品前科，有本院被告全國前案紀錄表
      存卷可參，被告於89年7月2日強制戒治執行完畢釋放後，
      既曾於5 年內再犯毒品危害防制條例第10條之罪，並經追
      訴判刑確定，自與毒品危害防制條例第20條第3項所定「5
      年後再犯」之情形有別。被告於強制戒治執行完畢釋放後
      5 年內再犯施用毒品罪而又再犯本罪，事證明確，應依法
      追訴處罰。
（五）上開（二）至（三）證據，足以佐證被告首開自白與事實
      相符，本件事證明確，被告犯行應堪認定。
二、論罪：
    按海洛因係毒品危害防制條例第2 條第2項第1款所稱之第一
    級毒品，核被告所為，係犯上開條例第10條第1 項之施用第
    一級毒品罪。被告持有第一級毒品海洛因之行為，為其施用
    之高度行為所吸收，不另論罪。
三、撤銷原判之理由：
    原審認被告罪證明確，予以論罪科刑，固非無見。惟查：被
    告前因施用毒品等案件，各被判處有期徒刑1年6月、1 年確
    定，並經臺灣臺北地方法院檢察署檢察官指揮接續執行，合
    計應執行有期徒刑2年6月。被告於95年 7月28日縮短刑期假
    釋出監，其合併執行縮短刑期之假釋期滿日為96年5月3日，
    惟其於假釋中之95年10月 9日故意再犯施用第一級毒品之罪
    ，經臺灣臺北地方法院檢察署檢察官以96年度毒偵字第 437
    號起訴，經臺灣臺北地方法院以96年度訴字第 512號判決確
    定，因而經法務部撤銷前開假釋，此有法務部核准撤銷假釋
    函、報請撤銷假釋報告表等附卷足憑（見本院卷）。是本件
    被告於96年 7月15日再犯施用第一級毒品罪，自無累犯之適
    用，原審未及審酌，自有未合。被告以「原判決違背證據法
    定原則、無罪推定原則」云云，提起上訴，雖無理由，惟原
    判決既有上開可議，自屬無可維持，應由本院撤銷改判之。
    爰審酌被告長期浸染施用毒品惡習，戕害身心至鉅，猶未能
    戒除毒癮，再次漠視法令禁制而犯本罪，顯見其戒除毒癮之
    意志薄弱，及其生活狀況、犯罪之手段、動機與犯後坦承犯
    行，態度良好等一切情狀，量處如主文第二項所示之刑。扣
    案海洛因淨重0.99公克，為查獲之毒品，不問屬於犯人與否
    ，應依毒品危害防制條例第18條第 1項前段規定沒收銷燬之
    。前開海洛因之外包裝袋 1只，則係被告所有供犯本件施用
    第一級毒品所用之物，此據被告供明無訛，爰依刑法第38條
    第1項第2款規定宣告沒收。
據上論斷，應依刑事訴訟法第371 條、第369 條第1 項前段、第
364 條、第299 條第1 項前段，毒品危害防制條例第10條第1 項
、第18條第1 項前段，刑法第11條前段、第38條第1 項第2 款，
判決如主文
本案經檢察官劉文水到庭執行職務
中    華    民    國    97    年    1     月    22    日
                  刑事第十二庭  審判長法  官  蔡永昌
                                      法  官  施俊堯
                                      法  官  王梅英
以上正本證明與原本無異。
如不服本判決，應於收受送達後十日內向本院提出上訴書狀，其
未敘述上訴之理由者並得於提起上訴後十日內向本院補提理由書
（均須按他造當事人之人數附繕本）。
                                      書記官  黃秀琴
中    華    民    國    97    年    1     月    22    日
附錄：本案論罪科刑法條全文
毒品危害防制條例第10條
施用第一級毒品者，處 6 月以上 5 年以下有期徒刑。
施用第二級毒品者，處 3 年以下有期徒刑。


司法院資訊處製作；財團法人民間司法改革基金會備份。
